【裁判字號】    95,抗,500
【裁判日期】    951102
【裁判案由】    撤銷假扣押聲請再審
【裁判全文】
臺灣高等法院臺中分院民事裁定           95年度抗字第500號
抗   告   人  乙○○
相   對   人
即再審聲請人  依信塑膠工業股份有限公司
法  定代理人  甲○○
上列當事人間撤銷假扣押事件，抗告人不服台灣苗栗地方法院95
年度聲再字第1號中華民國95年9月13日第一審裁定，提起抗告，
本院裁定如下：
    主  文
原裁定廢棄，應由台灣苗栗地方法院更為裁定。
    理  由
一、按民事訴訟法第496條第1項第1款所謂適用法規顯有錯誤，
    係指確定判決所適用之法規，顯然不合於法律規定，或與司
    法院現尚有效及大法官會議之解釋，或本院現尚有效之判例
    顯有違反，或消極的不適用法規，顯然影響裁判者而言，並
    不包括判決理由矛盾、理由不備、取捨證據及認定事實錯誤
    之情形在內，最高法院著有92年度台上字第320號裁判意旨
    可資參照。本件相對人即再審聲請人主張原確定判決有適用
    法規顯有錯誤且顯然影響裁判之情，經核並無不合（理由詳
    如後述），相對人即再審聲請人聲請再審應予准許。又原法
    院95年度裁全聲字第34號撤銷假扣押之裁定業於民國（下同
    ）95年8月14日確定，業經原法院依職權調閱無訛，相對人
    即再審聲請人於同年月23日提起本件訴訟，尚未逾民事訴訟
    法第500條第1項30日之不變期間，合先敘明。
二、次按本案尚未繫屬者，命假扣押之法院應依債務人聲請，命
    債權人於一定期間內起訴；債權人不於第一項期間內起訴或
    未遵守前項規定者，債務人得聲請命假扣押之法院撤銷假扣
    押裁定，民事訴訟法第529條第1、4項定有明文。次按裁定
    已經確定，而有民事訴訟法第496條第1項或第497條之情形
    者，得準用同法第5編再審程序之規定，聲請再審，同法第
    507條定有明文。
三、本件再審聲請意旨略以：相對人即再審聲請人前向原法院聲
    請對抗告人即再審相對人之財產執行假扣押，業經原法院以
    93年度裁全字第771號假扣押裁定執行查封登記完畢。嗣抗
    告人聲請以原法院95年度聲字第175號裁定命相對人於7日內
    就欲保全執行之請求向管轄法院起訴，相對人即為起訴，並
    以原法院以95年度訴字第245號訴訟繫屬在案，然復於95年7
    月4日撤回起訴而發生訴訟繫屬消滅事由。抗告人遂聲請撤
    銷上揭假扣押裁定，原法院並以95年度裁全聲字第34號裁定
    確定撤銷原法院93年度裁全字第771號裁定確定。相對人雖
    於95年7月4日撤回原法院95年度訴字第245號訴訟，惟已於
    同日向合意管轄之臺灣南投地方法院（下稱南投地方法院）
    起訴，經南投地方法院以95年度訴字第275號受理中。是以
    ，相對人已於原法院為撤銷假扣押裁定前為起訴，原法院以
    相對人未起訴為由遽以撤銷假扣押裁定，應符合民事訴訟法
    第496條第1項第1款「適用法規顯有錯誤」之再審事由，為
    此請求如原裁定主文第1、2所示等語。
四、查：相對人即再審聲請人未於原法院95年度聲字第175號民
    事裁定所定期間內起訴，惟在原法院同年月25日為撤銷假扣
    押裁定前，雖於同年月7日已向合意管轄之南投地方法院起
    訴，並經南投地方法院以95年度第275號審理進行中，此有
    相對人即再審聲請人提出南投地方法院民事庭通知書一紙在
    卷可稽，且原法院並依職權向該院查核無訛。然查：相對人
    如認前開撤銷假扣押之裁定不當，卻未於法定期間內提出抗
    告，以致確定，相對人據此又聲請再審，依民事訴訟法第
    496條第1項但書規定，自不得聲請再審，原法院竟予准許，
    自有未當，抗告意旨指摘原裁定不當，為有理由，應予廢棄
    並發回原法院更為妥適之處理。
  據上論結，依民事訴訟法第492條，裁定如主文。
中    華    民    國    95    年    11    月    2     日
                    民事第四庭審判長法  官  黃斐君
                                    法  官  陳蘇宗
                                    法  官  黃永祥
以上正本係照原本作成。
除適用法規顯有錯誤並經本院許可外，不得再抗告。
                                    書記官  陳信和
中    華    民    國    95    年    11    月    2     日
                                                      Ｂ


司法院資訊處製作；財團法人民間司法改革基金會備份。
